臺灣苗栗地方法院民事判決
                                      109年度訴字第526號
原      告  陳蘭香  
            林育誠  
共      同  
訴訟代理人  李秉哲律師
被      告  林淑玲  
            林淑珍  

上列當事人間請求拆屋還地等事件，本院於民國111年4月13日言
詞辯論終結，判決如下：
    主      文
一、原告之訴及假執行之聲請均駁回。
二、訴訟費用由原告負擔。
    事實及理由
壹、程序事項
一、按不變更訴訟標的，而補充或更正事實上或法律上之陳述者
    ，非為訴之變更或追加。民事訴訟法第256條定有明文。原
    告起訴原請求：㈠被告林淑玲、林淑珍（下稱被告2人），應
    自苗栗縣○○鎮○○路00號建物（下稱系爭66號建物）遷出；㈡
    被告2人應將坐落於苗栗縣○○鎮○○段000○0地號土地（下稱系
    爭土地）上之系爭66號建物拆除，並騰空返還予原告，並自
    起訴狀繕本送達被告翌日起至騰空返還上開土地之日止，按
    年連帶給付原告各新臺幣（下同）1萬1,584元；㈢被告2人應
    連帶給付原告各5萬7,920元，及自起訴狀繕本送達被告翌日
    起至清償日止之法定遲延利息（見本院卷1第15至16頁）。
    嗣於民國111年4月12日變更請求為：㈠被告2人應自系爭土地
    上如苗栗縣通霄地政事務所（下稱通霄地政）110年1月20日
    通數土字第4600號土地複丈成果圖（下稱附圖）所示斜線部
    分之建物遷出；㈡被告2人應將系爭66號建物拆除並騰空返還
    系爭土地予原告，並自起訴狀繕本送達被告之翌日起至騰空
    返還上開土地之日止，按年給付原告各2萬1,844元；㈢被告2
    人應給付原告各10萬9,220元及自起訴狀繕本送達被告翌日
    起至清償日止之法定遲延利息（見本院卷2第237至238、248
    頁）。核其變更係因實地測量占有面積後所為之更正，依前
    開規定，應予准許。
貳、實體方面
一、原告主張：原告為系爭土地之全體共有人，系爭土地上原有
    通東段8建號建物（下稱8建號建物）即系爭66號建物（占有
    面積如附圖所示為88.08平方公尺），亦為原告所共有，惟
    遭被告2人無權占有；如認8建號建物已滅失，則被告2人無
    權興建系爭66號建物占有系爭土地，致原告各受有未能利用
    系爭土地之相當於租金之損害，即每月各2萬1,844元。為此
    ，爰依民法第767條第1項、第179條規定，請求被告2人遷出
    、拆除系爭66號建物，返還系爭土地，及給付2人各回溯5年
    之不當得利即10萬9,220元，以及按年給付原告各2萬1,844
    元。並聲明：㈠至㈢如變更後聲明所示；㈣願供擔保，請准宣
    告假執行。
二、被告部分：
　㈠系爭66號建物係訴外人即被告2人之父林清雲生前向訴外人邱
    林阿屘買受系爭土地及8建號建物後擴建，復經被告2人陸續
    於72年、96年間出資陸續拆除土角柱牆、修建磚牆、增建2
    層建物及鋼骨鐵皮屋頂而成。林清雲於61年3月間死亡後，
    應由林清雲配偶即訴外人林李雀、林文瓊、林文淵及被告2
    人共同繼承其遺產，惟林文瓊竟將系爭土地辦理繼承登記為
    林文瓊、林文淵共有，侵害被告2人之繼承權，被告2人實為
    系爭土地及系爭66號建物之所有權人。
　㈡如認被告2人因時效完成無法行使繼承回復請求權，惟因被告
    2人與林文瓊長期共同居住於系爭66號建物，並得林文瓊同
    意出資陸續修建整理系爭66號建物；被告2人自為系爭66號
    建物之所有權人，並就系爭土地與林文瓊成立使用借貸關係
    ；林文瓊於101年1月間死亡，由原告繼承其遺產，亦應繼承
    上開使用借貸關係，是被告2人得占有、使用系爭66號建物
    直至終老。
　㈢原告林育誠為林文瓊之子，童年亦在此居住，嗣因原告陳蘭
    香對林文瓊訴請離婚，並將原告林育誠帶離系爭66號建物，
    原告因繼承取得系爭66號建物，即請求被告拆屋還地，為權
    利濫用等語，資為抗辯。並聲明：1.原告之訴駁回。2.如受
    不利判決，願供擔保請准宣告免為假執行。
三、不爭執事項：
  ㈠系爭土地及其上8建號建物（門牌號碼為通東里7號）均為林
    清雲向邱林阿屘買受（見本院卷1第219至226頁上半）。
　㈡林清雲於61年3月20日死亡後，被告2人、林李雀、林文瓊及
    林文瑞均為林清雲之繼承人，僅由林文瓊、林文瑞單獨繼承
    林清雲之遺產。
  ㈢林文瑞於67年5月5日死亡由林李雀繼承系爭土地，林李雀復
    於68年2月間將其就系爭土地應有部分全數贈予林文瓊，並
    於68年3月辦理贈與之登記。
　㈣林文瓊於101年1月死亡後，原告以繼承為原因取得系爭土地
    。
　㈤前開㈠所示之8建號建物為木造平房、面積為46.71平方公尺，
    登記名義人仍為邱林阿屘（見本院卷1第129、357頁）。
　㈥系爭土地係於95年9月間自同段655地號土地分割而出，與同
    段654、655地號土地於重劃前同為14之5地號土地（見本院
    卷1第261同275頁）。
  ㈦系爭土地自99年起迄今之申報地價均為4,960元（見本院卷2
    第173頁）。
四、爭執事項：
  ㈠系爭66號建物與邱林阿屘所有之8建號建物是否同一？如非同
    一，則系爭66號建物是否由被告林淑珍出資興建？
  ㈡被告2人抗辯其為林清雲之繼承人而有權占有系爭66號建物及
    系爭土地，有無理由？
  ㈢如認㈡為無理由，則被告2人抗辯其與林文瓊間有使用借貸關
    係並為原告所繼受，有無理由？
  ㈣原告依民法第767條第1項、第179條規定，請求被告2人拆屋
    還地及給付相當於租金之不當得利，有無理由？
五、本院得心證之理由
  ㈠邱林阿屘所有之8建號建物業已滅失，被告2人為系爭66號建
    物之所有權人：
　1.依不爭執事項㈠㈤所示，林清雲向邱林阿屘買受之8建號建物
    為木造平房、面積為46.71平方公尺，而被告2人自陳林清雲
    以磚柱包覆部分樑柱、磚牆及瓦片屋頂，被告林淑珍復於72
    年陸續出資就前段建物修建鋼鐵樑柱、增設磚牆，並增建第
    2層建物及鐵皮屋頂，被告2人另於96年出資修建後段建物為
    磚造鋼骨鐵皮屋頂，並增建第2層建物，惟與前段建物共用
    出入口，8建號建物僅遺留2磚柱、部分牆壁等節，亦為原告
    所不爭執（見本院卷2第253頁），復有工程估價單及設計圖
    、建物照片在卷可參（見本院卷1第233至235、285至286、4
    53至455頁），並經本院會同通霄地政到場履勘系爭66號建
    物現況，製有履勘筆錄及現場照片確認屬實（見本院卷第1
    第327至344頁）。
　2.綜上，可見8建號建物實已滅失，被告2人抗辯其等陸續出資
    修建系爭66號建物，為所有權人乙節，即屬可採。原告主張
    8建號建物即系爭66號建物且為其等因繼承而共有，即屬無
    據。
  ㈡被告2人抗辯有權繼承系爭土地，作為系爭66號建物之占有權
    源，為無理由：
　1.按繼承權被侵害者，被害人或其法定代理人得請求回復之。
    前項回復請求權，自知悉被侵害之時起，2年間不行使而消
    滅；自繼承開始時起逾10年者亦同。民法第1146條定有明文
    。又繼承回復請求權與個別物上請求權係屬真正繼承人分別
    獨立而併存之權利。繼承回復請求權於時效完成後，真正繼
    承人不因此喪失其已合法取得之繼承權；其繼承財產如受侵
    害，真正繼承人仍得依民法相關規定排除侵害並請求返還。
    然為兼顧法安定性，真正繼承人依民法第767條規定行使物
    上請求權時，仍應有民法第125條等有關時效規定之適用。
    於此範圍內，本院釋字第107號及第164號解釋，應予補充（
    司法院大法官會議釋字第771號解釋解釋文參照）。
　2.依不爭執事項㈡所示，林清雲係於61年3月20日死亡，縱令被
    告2人抗辯林文瓊於62年4月間（見本院卷2第147至149頁）
    辦理繼承系爭土地時有侵害其等繼承權之行為乙節屬實，亦
    已超過繼承回復請求權與物上請求權之15年時效期間，即不
    得再為主張，無從作為被告2人有權占有系爭土地之依據，
    是被告2人上開抗辯，自非可採。
  ㈢被告2人抗辯其與林文瓊間有使用借貸關係，並為原告所繼受
    ，為有理由：
　1.被告2人抗辯系爭66號建物於72年、96年間之修屋費用為被
    告2人支付乙節，已如前述；參以被告2人與林文瓊同住多年
    ，為原告不爭執（見本院卷2第248頁），且有相關生活歷程
    照片在卷可憑（見本院卷1第285、453至455頁，卷2第115至
    116頁），而被告2人提出之工程單據中，有以林文瓊為對象
    （見本院卷1第234頁左下），亦有以被告林淑玲為付款對象
    （見本院卷1第233頁右下）、以系爭66號建物之門牌地址為
    營業地址之美興服飾行號為工程地點，核此行號與林文瓊名
    片所印製之行號、地址均相符（見本院卷1第233頁、卷2第2
    86頁），堪認林文瓊確有參與系爭66號建物之修建過程，應
    非僅係單純沉默。
　2.又被告2人與林文瓊自林清雲死亡後仍長期共居前後長達40
    年左右之期間，林文瓊均未曾對被告2人占有使用系爭土地
    表達不同意之意見，如被告2人未得林文瓊同意，焉能大幅
    修建建物且長期居住、使用？本院審酌系爭建物修建完成迄
    今已40餘年，年代久遠，再參酌林文瓊與被告2人為手足，
    且關係良好、往來密切之特別情事，衡情尚無訂立書面契約
    確立使用權限之習慣等情，堪認林文瓊確曾默示同意被告2
    人於系爭土地上修建系爭66號建物使用，進而成立使用借貸
    關係。是被告2人抗辯基於使用借貸關係占有使用系爭土地
    ，並為原告所繼承，應同受拘束，即屬可採。
　㈣原告依民法第767條第1項、第179條規定，請求被告拆屋還地
    及給付不當得利，為無理由：
　1.依五㈢所述及不爭執事項㈣所示，林文瓊與被告2人間之使用
    借貸關係，既為原告所繼承，兩造間即有使用借貸關係，在
    尚未經合法終止或因其他事由失其效力前，即應由繼承人繼
    承（最高法院70年度台上字第1607號判決意旨），被告2人
    抗辯其為有權占有，為有理由。
　2.又被告占有系爭土地既有上開使用借貸關係之法律上原因，
    則4原告依民法第179條規定請求被告2人給付相當於租金之
    不當得利，即與該條要件未符，應予駁回。　
五、綜上所述，被告2人為系爭66號建物之所有權人，其等基於
    使用借貸關係占有系爭土地，並非無權占有。從而，原告依
    民法第767條規定請求被告遷出、拆除系爭66號建物；暨依
    民法第179條規定請求相當於租金之不當得利，均無理由，
    應予駁回。又原告之訴既經駁回，其假執行之聲請亦失所依
    附，應一併駁回。
六、本件事證已臻明確，兩造其餘攻擊防禦方法及所提證據經審
    酌後，認於判決結果不生影響，爰不另逐一論駁。
七、訴訟費用負擔之依據：民事訴訟法第78條、第85條第1項前
    段。
中　　華　　民　　國　 111　　年　　5 　　月　　11　　日
                  民事第二庭  審判長法  官  曾明玉
                                    法　官  賴映岑
                                    法　官　顏碩瑋
以上正本係照原本作成。
如對本判決上訴，須於判決送達後20日內向本院提出上訴狀（須
附繕本）。如委任律師提起上訴者，應一併繳納上訴審裁判費。
中　　華　　民　　國　　111 　年　　5 　　月　　11　　日
                                    書記官  蔡芬芬